臺灣臺北地方法院民事判決　　　　　　　99年度訴字第4299號
原　　　告　台灣人壽保險股份有限公司
法定代理人　朱炳昱
訴訟代理人　陳亭方
被　　　告　闕碧蓮
上列當事人間損害賠償事件，本院於中華民國100 年5 月6 日言
詞辯論終結，判決如下：
    主  文
被告應給付原告新臺幣捌拾萬玖仟伍佰元，及自民國一百年二月
十八日起至清償日止，按年息百分之五計算之利息。
訴訟費用由被告負擔。
本判決第一項，於原告以新臺幣貳拾柒萬元為被告供擔保後，得
假執行。
    事實及理由
壹、程序方面：
一、按當事人得以合意定第一審管轄法院，但以關於由一定法律
    關係而生之訴訟為限，前項合意，應以文書為之，民事訴訟
    法第24條定有明文。查依兩造所簽訂之委任合約書第9 條之
    約定，合意以本院為第一審管轄法院，有上述約定條款在卷
    可稽，故本院自有管轄權，合先敘明。
二、又被告經合法通知，未於言詞辯論期日到場，核無民事訴訟
    法第386 條所列各款情形，爰依原告之聲請，由其一造辯論
    而為判決。
貳、實體方面：
一、原告起訴主張：
  (一)被告闕碧蓮前為原告公司嘉義分公司嘉義通訊處展業人員，
    ，服務期間自民國91年3 月1 日至民國97年8 月1 日，被告
    於任職期間以詐術向訴外人呂月珠、陳芳成及邱月桂等人詐
    騙保險費共計新臺幣（下同）809,500 元，原告受理呂月珠
    等人申訴，已將被告所詐取之款項墊還與呂月珠等人。茲就
    被告詐騙呂月珠等人經過分述如下：
  (1)保戶呂月珠部分：
    被告於97年3 月27日遞送滿期保險金支票予保戶呂月珠時，
    向其招攬原告公司之投資型保單「舞動人生變額萬能壽險甲
    型」，約定年繳保險費6 萬元，因該滿期保險金支票於97年
    4 月1 日始得兌領，被告乃向呂月珠表明可先行代墊首期保
    險費。另被告又以若再為單筆投資20萬元，可於1 年後賺得
    利息4 萬元云云，詐騙呂秀珠單筆投資20萬元。嗣97年4 月
    1 日，呂月珠以現金26萬元交付上述各筆保險費予被告，被
    告即出具載明實收保費26萬元之「預收第一次保險費相當額
    送金單（收據）」予呂月珠，以資取信。惟原告公司於97年
    3 月27日受理被告所遞交之呂月珠「舞動人生」要保書及現
    金6 萬元後，該日即列印「預收第一次保險費相當金額送金
    單」，上載實收保費6 萬元，併入保險單交予招攬人員轉送
    ，呂月珠並於97年4 月1 日簽具壽險保單簽收單。呂月珠事
    後申訴時所提供之送金單上所載「保險費」、「現金」、「
    應收保費合計」、「實收保費合計」等欄位與原告公司出具
    之送金單均不相同，顯係被告為詐騙呂月珠所偽造。原告公
    司受理呂月珠申訴後，已先行墊付被告挪用款項20萬元與呂
    月珠。
  (2)保戶邱月桂部分：
    邱月桂前於96年12月24日經被告招攬投保「新富貴年年變額
    年金」繳交保費80萬元，投資連結標的「96年第五檔結構型
    債券」，第1 ～6 年每年配息5.65% 固定利率。被告於97年
    2 月28日向邱月桂提及96年底所投保「新富貴年年變額年金
    」得加碼保費，邱月桂即提領20萬元現金併同人身保險單原
    本交付被告，欲由80萬元加碼20萬元至100 萬元，被告於數
    日後返還保險單，保險單批註欄內黏貼「投資型保險契約內
    容變更申請書」影本，其上載有「單筆額外投資保險費投資
    金額NT200,000 」取信邱月桂，以此詐術騙取邱月桂單筆投
    資保險費20萬元。
  (3)保戶陳芳成部分：
    被告另於97年5 月間，向陳芳成表示其在公司60週年慶抽中
    1,000 元獎金，於送交獎金時提及中獎人可享有「連動債，
    保險費限額50萬元，年利率9%，保費1 年領回，至5 月底止
    」之特別優惠，嗣陳芳成於97年5 月29日在家中交付現金20
    萬元予被告，並匯款21萬元至被告合作金庫銀行北嘉義分行
    帳戶，被告並以手寫字據交付陳芳成，於數日後退還500 元
    ，向陳芳成詐騙409,500 元。事隔多日陳芳成因未收到保單
    ，乃致電向原告公司詢問後方得知未投保而提出申訴，原告
    受理後，已先行墊付被告挪用邱月桂及陳芳成款項合計60萬
    9,500 元。
  (二)按被告利用招攬保險之際，詐騙呂月珠、邱月桂、陳芳成交
    付保險費共計809,500 元，造成呂月珠等人財物之損失，原
    告公司已依法賠付呂月珠等人，被告自應就原告公司所受損
    害負賠償責任，為此，爰依民法第188 條第3 項及同法第54
    4 條之規定，請求被告賠償其損害。並聲明：被告應給付原
    告809,500 元，及自起訴狀繕本送達翌日起至清償日止，按
    年息5%計算之利息；並願供擔保請准宣告假執行。
二、被告未於言詞辯論期日到場，亦未提出書狀作何聲明或陳述
    。
三、經查，本件原告主張之事實，業據其提出組織人事管理、委
    任合約書、預收第一次保險費相當額送金單（收據）、台灣
    人壽舞動人生變額萬能壽險要保書、壽險保單簽收單、呂月
    珠及陳芳成、邱月桂出具之聲明書、被告於其名片面書寫已
    收取保費之明細、陳芳成及邱月桂之郵局存簿儲金簿內頁、
    支票簽收回聯、批註欄所黏貼之投資型保險契約內容變更申
    請書、郵政跨行匯款申請書、應付票據管理系統付款資料查
    詢作業等影本為證（見本院卷第6 至16頁、第69至79頁），
    經核與其所述情節均相符，而被告已於相當時期受合法通知
    ，未於言詞辯論期日到場爭執，亦未提出書狀作何聲明或陳
    述，以供本院斟酌，然依上開證據，已堪信原告之主張為真
    實可採。
四、按因故意或過失，不法侵害他人之權利者，負損害賠償責任
    ；又受僱人因執行職務，不法侵害他人之權利者，由僱用人
    與行為人連帶負損害賠償責任；僱用人賠償損害時，對於為
    侵權行為之受僱人，有求償權，民法第184 條第1 項前段、
    第188 條第1 項前段、第3 項分別定有明文。又「民法第18
    8 條第1 項所謂受僱人，並非僅限於僱傭契約所稱之受僱人
    ，凡客觀上被他人使用為之服勞務而受其監督者，均係受僱
    人（最高法院57年台上字第1663號判例意旨參照），且該條
    項所謂監督，係指對勞務之實施方式、時間及地點加以指示
    或安排之一般的監督而言。本件被告受僱原告公司擔任保險
    業務員，有卷附合約書可稽，則被告受僱原告擔任保險業務
    專員，負責招攬保險、收取保險費等款項及其他行政事宜，
    客觀上為原告所使用且受其監督，自屬民法第188 條第1 項
    所稱之受僱人。是則被告利用其為原告招攬保險業務之執行
    職務機會，向保戶呂月珠、邱月桂、陳芳成等人佯稱為其等
    投保壽險等保單，待保戶將保險費交付被告後，未依約替其
    等辦理保險契約投保，反以偽造之送金單、在保險單批註欄
    黏貼虛偽記載已收取保險費之收據等方式，詐騙侵占上述原
    為呂月珠、邱月桂、陳芳成等人繳付之保費，使保戶呂月珠
    等人無任何保險保障，以此故意不法方式加損害於呂月珠等
    人，使原告與保戶間產生契約糾紛，且因此賠付保戶呂月珠
    等人所受上開保險費之損害計809,500 元。從而，原告本於
    兩造間系爭契約關係及侵權行為之法則，求為判命被告應給
    付原告809,500 元及自起訴狀繕本送達翌日即100 年2 月18
    日（見本院卷第42頁）起至清償日止，按年息5%計算之利息
    ，洵屬有據，應予准許。
五、原告陳明願供擔保聲請宣告假執行，經核尚無不合，茲酌定
    相當擔保金額准許之。
六、據上論結，本件原告之訴為有理由，依民事訴訟法第385 條
    第1 項前段、第390 條第2 項、第78條，判決如主文。
中    華    民    國  100     年    5     月    31    日
                  民事第三庭法  官  林惠霞
以上正本係照原本作成。
如對本判決上訴，須於判決送達後20日內向本院提出上訴狀。如
委任律師提起上訴者，應一併繳納上訴審裁判費。
中    華    民    國   100    年    5     月    31    日
                            書記官  陳怡如